臺灣臺中地方法院民事判決
109年度重訴更一字第3號
原      告  績懋精工股份有限公司

法定代理人  江賢燿  
訴訟代理人  吳宇翔律師
            詹仕沂律師
            楊亭寬律師
被      告  勁捷實業有限公司

法定代理人  楊凱傑  

訴訟代理人  陳國華律師
複代理人    尤昱婷律師
上列當事人間請求給付貨款事件，本院於民國111年6月20日言詞
辯論終結，判決如下：
    主    文
原告之訴及假執行之聲請均駁回。
訴訟費用由原告負擔。
    事實及理由
壹、程序事項：
一、按解散之公司，除合併、分割或破產而解散外，應行清算。
    解散之公司，於清算範圍內，視為尚未解散；股份有限公司
    之清算，以董事為清算人。但公司法或章程另有規定或股東
    會另選清算人外，不在此限。清算人有數人時，得推定1 人
    或數人代表公司，如未推定時，各有對於第三人代表公司之
    權。公司之清算人，在執行職務範圍內，為公司之負責人。
    公司法第24條、第25條、第322條第1 項、第334條準用第85
    條第1項前段、第8條第2項分別定有明文。故股份有限公司
    解散後，依公司法第334條之規定準用同法第84、85條，清
    算人在其職務範圍內有代表公司為訴訟上之一切行為，且清
    算人有數人，各對於第三人均有單獨代表公司之權利。查原
    告公司於民國108年1月22日股東會決議解散，當時董事為江
    賢燿、江澄洋、楊凱傑等3人，嗣於108年12月20日經由經濟
    部中部辦公室經授中字第10833759680函文登記為解散狀態
    等情，有原告公司之經濟部商業司商工登記公示資料查詢頁
    面、臺灣高等法院臺中分院109 度上字第640號民事判決、
    臺灣彰化地方法院109年2月15日彰院曜民善109年度司司字
    第10號函文在卷可稽（見本院109年度重訴更一字第3號卷【
    下稱本院卷】一第61、63頁、卷二第63-68頁）。則江賢燿
    為清算人之一，其代理原告公司提起本件訴訟，法定代理權
    即無欠缺。
二、被告雖抗辯：依照公司法第334條準用同法第85條第1項後段
    規定，股份有限公司之清算事務，取決於過半數清算人之同
    意，原告公司清算人非僅江賢燿一人，應依公司法第85條第
    1項後段之規定，取得過半數清算人之同意，方有合法之法
    定代理權云云。惟按股份有限公司經撤銷及廢止登記後，依
    法即應行清算程序，而其清算人除章程或股東會另為選任外
    ，公司董事為法定清算人，對外而言，若未推定代表公司之
    人並向法院聲報，各清算人對於第三人各有單獨代表公司之
    權，得各代表公司對第三人提起訴訟、上訴、抗告等訴訟行
    為（最高法院102年度台抗字第721號、104年度台上字第163
    號、105年度台上字第651號、107年度台抗字第237號、108
    年度台上字第123號民事裁判意旨參照），本件兩造對於江
    賢燿具有清算人身分並無爭議，則依前揭最高法院見解，其
    自得單獨代理原告公司提起訴訟，被告抗辯本件起訴未經合
    法代理，尚不足採。至兩造就江賢燿是否經推舉為清算代理
    人及清算人楊凱傑是否業已解任等情雖有爭執，然依前所述
    不影響原告提起本訴有合法代理之結論，本件無庸予以認定
    ，附此敘明。
貳、實體事項：
一、原告主張：
　㈠原告主要業務為生產與研發專業之高空安全吊鉤器具及安全
    防護設備、攀岩安全鉤具之開發設計與製造，運用於建築工
    程人員、高空飛行、高空攀岩、國軍及警政署海鷗部隊緊急
    救難於高空作業時，提供保護並防止墜落之安全器具。被告
    於108年3至5月陸續向原告採購大量產品，經原告生產交貨
    並開立銷貨單後，被告並未依約付款，經原告於同年7月3日
    以電子郵件催告仍未獲置理，被告仍積欠新臺幣（下同）31
    ,599,709元之貨款迄未清償。
　㈡被告稱楊凱傑亦為原告公司清算人，原告僅以江賢燿為法定
    代理人顯非法代理云云，然原告公司清算人楊凱傑身兼被告
    公司法定代理人，故「推派法定代理人對被告公司起訴」之
    議案，因楊凱傑自身利害關係，致其參與議程有害公司利益
    之虞，依民法第106條雙方代理禁止規定，應排除楊凱傑同
    時代理原告及被告，且原告公司就系爭債務已由清算人江賢
    燿等人發函促請被告公司給付貨款，清算人楊凱傑非但未積
    極協助原告公司了結現務、收取債權，反以被告公司法定代
    理人身分推託搪塞妨礙原告公司清算事務之遂行，藉此規避
    債務實非允當。況且楊凱傑之清算人資格於110年3月2日經
    原告股東會決議解任之，則原告提起本件訴訟即無庸列楊凱
    傑為法定代理人。而原告公司清算人江澄洋對於江賢燿代表
    原告公司起訴一事並無異議，且於109年1月15日清算人會議
    中同意、確認由清算人江賢燿執行清算事務，應認原告公司
    已決議由江賢燿為法定代理人。
　㈢被告公司向原告公司採購產品時，被告公司人員張恬馨（即T
    ia Chang）早已告知原告公司將被告公司採購之產品送往訴
    外人貝加工業有限公司（下稱貝加公司），否則張恬馨不會
    於電子郵件中稱：「如我所述，模具相關事宜，包括生產以
    及保管等，Akila（即被告公司）已全權委由貝加」，顯然
    早在此郵件之前被告公司已提前告知原告公司應將其所採購
    之產品送往貝加公司。且縱工商登記變更法定代理人之日期
    雖為108年9月5日、同年月4日，然楊凱傑早已為被告公司及
    貝加公司兩家公司之實質負責人，且均為楊凱傑百分百持股
    ，顯見被告公司與貝加公司實質上為同一公司，倘兩家公司
    並非實質同一公司，何以被告公司竟持有貝加公司之文件？
    原告公司依照被告公司指示將產品送往貝加公司，足認已合
    法交付產品，且原證1銷貨單之塗改乃由與被告公司實質同
    一公司之貝加公司員工塗改並簽收，被告公司抗辯原告公司
    未將其採購之產品送至被告公司地址，顯無足取。　
　㈣又被告抗辯原告未依108年2月20日兩造簽立之模具協議，將
    被告公司所有之模具交付被告公司致其無法交付客戶受有鉅
    額損害云云，然被告早已於108年2月20日完成協議，並部分
    模具已進行移轉，仍有部分模具被告尚未派人進行移轉，亦
    尚未給付模具款項，原告亦不斷通知被告應派人處理模具移
    轉及付款方式，被告公司遲不來辦理移轉並交付模具之款項
    ，原告並無所謂拒不履行，亦無以違背善良風俗之方式加損
    害予被告公司之情。且被告主張之損害，均屬不能證明。縱
    認原告有不履行移轉協議造成被告受有損害，則依實務見解
    被告所受損害既為債權，應依債務不履行方式請求，應認被
    告以民法第184條第1項後段規定主張抵銷抗辯無由，何況被
    告公司主張之侵權行為損害賠償請求權與本件原告對被告公
    司之貨款請求權無關；縱認被告得依民法第184條第1項後段
    規定請求損害賠償，然模具協議係於108年2月間所簽署之，
    被告卻於110年8月間才提出侵權行為損害賠償，其請求已罹
    於時效，若准其為抵銷抗辯，徒增困擾。
　㈤並聲明：㈠被告應給付原告31,599,709元，及自起訴狀繕本送
    達翌日起至清償日止按年息5％計算之利息。㈡原告願供擔保
    ，請准予宣告假執行。
二、被告抗辯：
　㈠根據原告公司之經濟部商業司商工登記公示資料查詢頁面可
    知，原告公司已於108年12月20日經由經濟部中部辦公室經
    授中字第10833759680函文登記為解散狀態，依臺灣彰化地
    方法院109年2月15日彰院曜民善109年度司司字第10號函文
    江賢耀、楊凱傑均陳報為清算人，江賢燿並無單獨代表原告
    起訴之合法權限，應由全體清算人過半數同意提起訴訟，並
    以全體清算人共同代理，始謂合法，則本案原告公司以江賢
    燿為法定代理人，顯然欠缺法定代理權。
　㈡原告提出原證1銷貨單及原證3應收帳請款表，主張被告仍有3
    1,599,709元之貨款尚未付款予原告，原證3之應收帳請款表
    為原告自行製作，不能確定其形式真正性，更不能證明所載
    內容實質上為真正，原證1之銷貨單則有大量手寫塗改內容
    ，被告亦否認其形式真正性。又原證1銷貨單共61張，合計
    金額計為20,122,468元，與原告請求金額及原證3應收帳請
    款表所載31,599,709元，相差高達「11,477,241元」，顯見
    原告主張並非事實，且其主張之貨款均未記載何時屆清償期
    及是否已屆清償期。原證1乃原告公司於108年3月20日至108
    年5月27日所開立之銷貨單，該銷貨單所載產品係依兩造間
    於108年1月前已簽定訂單所銷售之貨品，原告公司竟執原證
    18之108年7月23日之信件，訛稱原證1所列銷貨單業經被告
    指示授權由貝加公司代為處理，顯係惡意顛倒時序。
　㈢再者，貝加公司為原告公司之衛星工廠，原告公司於自己工
    廠內組裝之半成品交付貝加公司組裝外部原件後，再由被告
    公司派員至貝加公司工廠收貨出口，原告公司解散後貝加公
    司因此無代工訂單，原告公司客戶均向楊凱傑要求處理後續
    供貨問題，貝加公司遂於108年2月1日聘楊凱傑擔任總經理
    ，處理原告公司原客戶相關事宜，楊凱傑係以貝加公司授權
    代表人身分簽署被證7模具產權聲明書，是其於108年9月4日
    擔任貝加公司代表人後自得持有被證7、15、16之文件，此
    皆不足證明楊凱傑於108年9月4日擔任貝加公司代表人前即
    為該公司之實質負責人。被告公司係於108年9月5日始變更
    登記楊凱傑為法定代理人，貝加公司則係於108年9月4日始
    變更登記楊凱傑為法定代理人，此皆屬原證1銷貨單出具後
    始發生之事實，與原證1銷貨單毫不相干，被告公司與貝加
    公司主體不同，與原告公司訂購產品者為被告公司，銷貨單
    即應由被告公司之員工簽收，原告公司不得逕主張其自行製
    作之銷貨單上載有貝加公司之名稱，即未附任何憑據，逕行
    主張被告公司指派由貝加公司簽收銷貨單，原告公司所為主
    張顯無可採。
　㈣另縱認原告主張屬實，108年3月至6月之貨款尚應扣除被告公
    司之客戶退還瑕疵產品所生之費用117,120元，108年3月至6
    月尚未扣除應由原告公司負擔責任之貨款實應為31,482,589
    元（計算式：31,599,709元–117,120元＝31,482,589元）。
    原告公司復以此折讓情事，主張被告公司已收受原告公司之
    產品云云。惟被證5乃對於被告公司於106年9月30日向原告
    公司所訂購產品之瑕疵產品召回所生運費進行折讓，原告公
    司於107年3月27日始將被證28訂單號碼687之產品出貨予被
    告公司，惟因原告公司交付之產品具有嚴重瑕疵而不可使用
    ，被告公司之客戶即退回該等產品。被證5與兩造間108年3
    月至5月間訂單毫無關聯。
　㈤再者，原告公司並未依約將模具給付予被告公司，致被告公
    司未能按原訂計畫履行對於被告客戶之給付義務，而受有鉅
    額損害，則縱認被告具有給付貨款義務，被告亦得依民法第
    184條第1項後段及同法第335條第1項主張抵銷：
　⒈被告公司於107年10月31日與原告公司簽署自107年11月1日起
    存續期間三年之供應合約，豈料原告公司於108年1月22日解
    散，被告公司為穩定並實現客戶訂單，僅得與原告公司協議
    ，雙方合意由原告公司移轉模、治具及專利所有權予被告公
    司且被告公司應據此取消供應合約，兩造並因而簽訂模具協
    議。然因原告公司人員疏忽未將被告公司已購買之AC9012、
    AC9038及AH8032來令片模具明列於模具清單，原告公司於模
    具協議簽立之數月內亦不斷遲延未將模具全數交付予被告公
    司，被告公司乃於108年7月5日暫停支付被告公司應付予原
    告公司之貨款，並請原告公司履行模具協議，原告公司仍拒
    絕履行。又原告授權之零件供應商亦無法供應零件予被告公
    司之授權人貝加公司，進而導致被告公司無法順利取得成品
    而無法出口供貨予客戶，致被告公司受有鉅額損害如下：
　⑴被告公司因原告公司故意不履行模具協議交付所有模具、治
    具，致被告公司遲未能授權貝加公司使用所有模具、治具使
    被告公司對於客戶「Werner」原定出貨日為108年4月31日、
    108年6月19日、108年9月30日之訂單，各延後至108年6月13
    日、108年7月10日及108年10月21日始得出貨，致該客戶「W
    erner」要求以空運方式交付前述訂單之產品，而使被告公
    司受有自行負擔空運費用共計317,532元之損失。
　⑵被告公司復因未能自原告公司原供應商和明鋁業企業社取得
    模具，且原告公司亦刻意不向該供應商表示該等模具屬被告
    公司之財產，使被告公司未能授權訴外人貝加公司使用該等
    模具而無法向客戶「Webb Rite」供應原訂於108年3月7日交
    付之訂單，致該客戶向被告公司取消該訂單，而使被告公司
    損失原應取得之該訂單金額259,194元之利益。且因被告公
    司未能履行前述訂單，該客戶亦拒絕向被告公司給付108年
    訂單之貨款，其拒絕給付之金額達252,157.05美元，使被告
    公司受有約7,009,966元之損失（如以110年9月30日臺灣銀
    行美金即期匯率27.8元計算，計算式：252,157.05×27.8＝7,
    009,965.9元，四捨五入後為7,009,966元），且該客戶因被
    告公司未能履行前述訂單而自此即不再與被告公司進行交易
    。
　⑶被告公司亦因原告公司惡意不履行模具協議，致被告公司無
    法授權貝加公司使用相關模具、治具，而使被告公司無法依
    與客戶「Werner」間於108年1月1日成立之總金額43,284,82
    2元之訂單、與客戶「Malta」間於107年12月11日成立之總
    金額3,875,000元之訂單、與客戶「Malta」間於108年1月18
    日成立之總金額5,391,200元之訂單及與客戶「Malta」間於
    108年1月22日成立之總金額558,000元之訂單內容，於所定
    交貨日供應定單所列產品，致前述客戶皆與被告公司取消訂
    單，使被告公司損失原應取得之前述訂單總金額53,109,022
    元之利益（計算式：43,284,822＋3,875,000＋5,391,200＋558
    ,000＝53,109,022元）。
　⑷原告公司惡意不依其與訴外人貝加公司間採購合約交付貝加
    公司所購買之機台，亦致使貝加公司無法組裝、生產被告公
    司訂購之產品，例如原告公司惡意不交付訴外人貝加公司所
    購買之扭力機及特規鉚釘機，即致被告公司無法取得108年3
    月訂單總表所示序號4、6、8、10、14、18、22、37、41、4
    5、49、53、57、66、67、68、69、71、72、74、77、83、8
    4、85、94等25個項目之產品；108年4月訂單總表所示序號1
    、38、39、42、43、46、47、50、51、54、55、58、59、98
    、99、101、115、116、117、118、119、124、125等23個項
    目之產品；以及108年5月訂單總表所示序號5、7、9、11、1
    5、19、23、40、44、48、52、56、60、165、166等15個項
    目之產品。縱不予計算前述被告公司因原告公司惡意不履行
    其與貝加公司間採購合約所致損失，原告公司亦至少應依民
    法第184條第1項後段或同法第231條第1項規定，賠償被告公
    司所受損害及所失利益60,695,714元（計算式：317,532+25
    9,194+7,009,966+53,109,022=60,695,714元）。
　⑸此外，被證39照片所示安全鉤，為原告公司所生產之高空安
    全防墜器產品之一部分，原告公司供應之AH4524安全鉤無法
    閉合，導致被告公司不敢、也無法出貨給客戶，因被告未能
    出貨不良品，故實際上也無法提供出貨之交易憑證作為佐證
    ，只得提出被證39照片為證，被告答辯狀三附表1中所示被
    證39原告出貨之不良品訂單，即為被告公司無法出貨予客戶
    之訂單，亦代表被告公司因此所受之損害被告應得向原告請
    求抵銷，並得依據上開附表1計算該不良品所致被告損失共
    計103,208.7元。
　⒉原告公司不願履行兩造間模具協議，其行為顯已違反民法第1
    48條第2項誠信原則，且屬以背於善良風俗之方式侵害被告
    公司之權益，致被告公司受有鉅額損害，被告公司自得依民
    法第184條第1項後段及同法第335條第1項，將原告公司應予
    賠償被告公司之損害賠償債務與原告公司本件貨款債權予以
    抵銷。且被告公司之侵權行為損害賠償請求權業於110年1月
    25日以民事更一答辯狀主張抵銷而依民法第129條第1項第3
    款規定視為中斷而無罹於二年時效之虞。縱認被告公司不得
    以侵權行為之規定向原告公司請求損害賠償，原告公司拒不
    履行被證6模、治具專利備忘錄及被證7模具協議所致被告公
    司之空運費用等損害，該等損害自當屬因原告公司遲延給付
    所生之損害，被告公司自得依民法第231條第1項規定請求原
    告公司賠償該等損害。且此損害賠償請求權之消滅時效，亦
    因被告公司於110年1月25日依民法第129條第1項第3款主張
    抵銷而已中斷，被告公司請求原告公司損害賠償顯無罹於債
    務不履行損害賠償請求權消滅時效之虞。
　⒊原告公司復主張其早已於108年2月20日履行完成模具協議，
    被告公司尚未給付部分模具款項、未派人處理模具移轉及付
    款方式，被告公司以此主張抵銷係意圖拖延訴訟云云。惟模
    具協議所示清冊皆為訴外人原告公司許伯韓所整理並提出，
    其中一份模具協議係以許伯韓提供之「AH產權模具清冊」作
    為附件，該附件所列201項模具總金額為6,873,600元，殘值
    為3,043,220元，兩造於108年2月20日合意由被告公司向原
    告公司給付美金3萬元整，將該附件所列模具所有權轉移予
    被告公司；另一份模具協議則係以原告公司員工許伯韓提供
    之「AK標籤貼紙刀模及版費」及「AK產權模具清冊」做為附
    件，該附件所示清冊各為206項及103項，兩造合意全數無償
    交付被告公司，108年2月20日簽署模具協議時，原告公司亦
    已當場確認模具協議附件皆無問題。據此，原告公司早已審
    核完成模具協議所附模具清冊，且已確認由被告公司取得模
    具清冊所列模具、治具之所有權，原告公司嗣後卻遽然改口
    稱模具協議附件部分模具未有付款紀錄並請被告公司提出付
    款證明，原告公司顯係故意不予履行模具協議、使被告公司
    無法授權訴外人貝加公司始使用模具、治具而無法供貨予被
    告公司之客戶，根本沒有原告公司所稱已履行完成模具協議
    之情事。
  ⒋再者，因原告公司未履行完成模具協議，依兩造間107年10月
    31日供應合約第3條第a項後段約定，「If AH is no long-e
    r to produce products and intends to stop businesswi
    th Akila, AH shall notify Akilaof the cancellation 6
    months in advance, otherwise,AH shall compensate 10 
    times of orderamount (the term Order Amount is refer
    -ring to the order from Akila's customer).」，（中譯
    ：原告(AH)公司如停止生產產品，應於6個月前通知被告(Ak
    ila)公司，否則即應賠償被告公司客戶訂單所示價格10倍之
    違約金予被告公司。），又依模具協議之約定，「Base-d o
    n the agreement ofthe meeting Feb. 18th, 2019, A-ero
    hook has agreed to transfer themoldings and pate-nts
     to Akila. ... In return Aerohook will transfer  too
    ling and Akila will then cancel supplier agreemen-t.
    」（中譯：依據2019年2月18日會議之合意，Aerohook(原告
    )同意移轉模具及專利予Akila(被告)。…Aerohook應移轉模
    具所有權且Akila應隨後取消供應合約），顯徵供應合約之
    取消，係以原告公司已交付模具為前提。原告公司無預警地
    於108年1月22日解散，並未依供應合約第3條第a項後段履行
    事前通知而已屬違約，原告公司復未依兩造間模具協議之約
    定交付全部模具，則依兩造間模具協議，供應合約之效力仍
    繼續存在，依供應合約第3條第a項後段，對於被告公司因原
    告公司違約所受客戶訂單之損失，原告公司應給付被告公司
    該等客戶訂單金額10倍之違約金，此違約金並無罹於時效之
    虞。
　㈥答辯聲明：㈠原告之訴駁回。㈡如受不利判決，被告願供擔保
    ，請准宣告免予假執行。　　
三、兩造經法院整理並協議簡化爭點，其結果如下（見本院卷二
    第71-72頁）：
  ㈠不爭執事項：
　⒈兩造間於107年10月31日簽署自107年11月1日起存續期間三年
    之原證8供應合約。
　⒉原告公司應向被告公司給付如被證5所示瑕疵商品退費所生費
    用117,120元。
　⒊兩造間確有成立被證6協議及被證7模具協議之契約。
　㈡爭執事項：.
　⒈江賢燿是否具有代理原告提起本件訴訟之合法權限？
　⒉原告主張其出售原證3所示產品與被告，並已交付，被告應給
    付貨款31,599,709元，無理由？
　⒊被告抗辯原告未履行被證6協議及被證7模具協議，致被告生
    損害，被告以民法第184條第1項後段或民法第231條第1項，
    以及兩造間107年10月31日供應合約第3條第a項約定，得請
    求原告公司賠償損害並以此抵銷有無理由？是否罹於時效？
四、本院之判斷：
  ㈠就爭點第一項即江賢燿是否具有代理原告提起本件訴訟之合
    法權限部分，本院業已論述如前，於此不贅。
  ㈡原告之貨款請求權，扣除不能證明部分及瑕疵品退費後，為3
    1,068,240元：
  ⒈原告提出兩造間簽立之供應合約（見本院109年度重訴字第58
    號卷第217-227頁），約定被告得向原告購買產品，但沒有
    約定購買的項目及數量，所以被告必須另外向原告下訂單兩
    造才會就特定的買賣標的物成立買賣契約。原告又提出銷貨
    單、應收帳請款表、發票（見本院109年度重訴字第58號卷
    第21-145、149-159頁、本院卷第167-193頁，被告雖否認形
    式上真正，但上開文件原本就是原告公司得自行製作之文件
    ，並無形式不真正之問題），被告抗辯：此均為原告公司自
    行製作之文件，而非兩造共同簽訂之「買賣契約」或類似於
    買賣契約之文件，無法看出原告對被告提出買賣契約要約、
    被告承諾、且兩造間就貨物數量及價格達成合意而成立買賣
    契約等語。則兩造實際買賣的數量及金額為何，尚須參考其
    他證據認定之。
　⒉被告雖否認曾向原告訂購如銷貨單及應收帳請款表之貨品。
    然原告請求的貨款都是在108年3月到5月間交貨的貨款，依
    兩造間往來的電子郵件（見本院卷一第161-165頁、卷二第5
    5-56頁），有提及108年3月要開立發票、貨款、交貨等事項
    ，顯然兩造間確實有貨品的交易，且被告還有提出抵銷抗辯
    ，主張向原告訂的貨因原告遲延交付導致無法如期出貨給客
    戶，更可見被告確實有向原告訂購貨品。而依被告自行提出
    被證37即108年3月到5月訂單總表（見本院卷二第127-129頁
    ），除108年3月12日銷貨之AH4421旋轉鉤100組、108年4月1
    日銷貨之fs0000-00-00無鉤組540組外（見本院卷二第95-97
    頁帳款對應整理表，訂單總表編號1、3-9、110-117、161、
    168號經被告比對後認為原告沒有出貨，但原告亦無請求此
    部分貨款），均為原告所提應收帳請款表上之項目，並與原
    告開立之發票相符。至108年3月12日銷貨之AH4421旋轉鉤雖
    並未列在訂單總表上，但此為3月份請款之範圍，而兩造108
    年4月間之電子郵件中，原告方面人員詢問：請問是否3月份
    請款明細皆可開立發票了，請確認Ok？被告方面人員表示已
    經全數確認完畢可以開立（見本院卷一第161頁），足見被
    告方面已經確認3月份的款項都可以付款，108年3月12日銷
    貨之AH4421旋轉鉤應該也包含在內，故應認此亦為被告訂購
    之商品無誤。被告雖抗辯：無法辨識上開電子郵件雙方是否
    在討論系爭108年3月至5月貨款云云，與電子郵件記載不符
    ，不足採取。由上所述，除108年4月1日銷貨之fs0000-00-0
    0無鉤組540組外，其餘均為被告向原告訂購之商品無誤，總
    貨款扣除108年4月1日銷貨之fs0000-00-00無鉤組540組463,
    968及稅款後，應為31,112,542元（31,599,709-【463,968×
    1.05】＝31,112,542，小數點以下四捨五入）
　⒊又依兩造前揭電子郵件記載，係由原告先出貨，每月統計出
    貨數量後再向原告請款，故兩造之約定應為原告先出貨，被
    告方有付款義務，則原告欲向被告請求款項，除了證明兩造
    有買賣之約定之外，還要證明已經交付貨物給被告才可以請
    求貨款。查原告提出銷貨單共61張，經被告比對後並未包含
    應收帳請款表所載的之全部項目（見本院卷二第95頁帳款對
    應整理表）。原告雖主張：108年3月份時，原告公司因業務
    人員流動，業務交接上出現瑕疵，3月份有部分銷貨單未詳
    列金額，致原證1銷貨單上總計之金額與實際被告積欠之貨
    款金額不符。雖3月份有部分銷貨單未詳列金額，惟兩造間
    曾以電子郵件往來確認3月份產品之金額及數量，被告確認
    後無誤後，也要求原告公司之會計人員開立發票，此有雙方
    往來之電子郵件及原告公司108年3月至5月份之統一發票留
    存可茲為證云云。就108年3月之貨款，依前開說明業經被告
    確認無誤，縱然欠缺部分銷貨單，應可認為得向被告請求，
    但就108年4月之款項，仍有部分款項欠缺銷貨單，包含FS00
    00-00-00共50組、FS0000-00-00共20組、FS0000-00-00共70
    組、FS0000-00-00共20組，其金額共計414,349元（【35,25
    0+15,133+45,398+191,800+45,633+42,840+18,564×1.05】=
    414,349），此部分未能證明已經交付給被告，自不能向被
    告請求貨款，則原告所得請求之貨款應為31,185,360元（31
    ,599,709-414,349＝31,185,360）。
　⒋被告雖抗辯：原告提出之銷貨單並非由被告公司人員簽收，
    不能證明業已交付給被告云云。查原告提出之銷貨單上有人
    簽收，但簽收之人蕭田宥、林雍智、劉丁豪均非被告公司之
    員工，而是訴外人貝加公司之員工乙節，兩造均不爭執（見
    本院卷一第235-237頁、卷三第413頁），原告主張：被告公
    司於108年3月向原告採購大量產品後，均係要求原告應將其
    所採購之產品送往貝加公司，此從銷貨單上之產品名稱一欄
    裡備註「貝加」一詞即可知，且被告公司人員張恬馨（即Ti
    a Chang）亦曾發電子郵件表示模具相關生產、保管等被告
    （即Akila）已全權委由貝加公司。再者，貝加公司與被告
    公司之法定代理人均為楊凱傑，兩者實際為同一公司，故原
    告也因而同意將被告公司所訂購之產品送往貝加公司，由貝
    加公司之員工簽收等語。而被告自承：被告公司僅為無生產
    製造能力之貿易商，須與生產製造商合作方得繼續生產、出
    貨予客戶，因原告於108年1月22日解散，承接其生產訂單之
    生產製造商係訴外人貝加公司，故被告向原告購買之模具、
    治具都送到貝加公司（見本院卷二第77-78、83頁），所謂
    模、治具係指被告公司向原告公司購買之產品，進行零件組
    裝時，為使零件在機台能夠穩定放置、使機台動作順暢而必
    須使用之工具（見本院卷一第292-293頁）。故向原告公司
    購買零件之後必須要送到貝加公司才能進行組裝，所以被告
    指定原告將貨品送到貝加公司合於常理。且被告寄給原告的
    電子郵件中，被告公司人員表示：「序列47、54、79、109
    、136、187為何也是成品價？這些勾子我確認送來時完全是
    尚未組裝的狀態」（見本院卷二第55頁），上開序號是指訂
    單總表的序號，對照銷貨單為Z00000000000號銷貨單（見本
    院109年度重訴字第58號卷第145頁），此銷貨單就是由貝加
    公司人員所簽收的，由被告公司上開電子郵件可見被告公司
    認為確實有受到，被告公司的人員還有去確認是否有組裝，
    可見送到貝加公司確實是被告的指示，被告上開抗辯不足採
    取。
　⒌被告又抗辯：於原告決議解散後，為因應被告就原告未完成
    訂單需另找他人組裝生產之特殊情況，兩造約定倘若被告未
    來對原告有任何支付貨款之義務，則以原告依模具協議返還
    模、治具作為被告付款條件，因付款條件尚未成就，所以被
    告並沒有付款的義務云云。然兩造雖有簽立模具協議，但被
    告抗辯兩造約定以履行模具協議作為付款的條件部分，只有
    提出錄音譯文跟電子郵件為證，但是錄音譯文中（見本院卷
    二第279-281頁），原告的法定代理人江賢燿只有表示解散
    後原本訂單可以給訴外人黃嘉政等人承接等語，並沒有表示
    要以模具協議作為付款的條件，而電子郵件（見本院卷一第
    361頁）中是被告單方表示不履行模具協議就不付款，也不
    能作為兩造有這個付款條件的證據，故被告此部分抗辯，亦
    不足採。　
　⒍綜上所述，兩造買賣契約中原告已經交貨所得請求之貨款應
    為31,185,360元，但兩造不爭執原告公司應向被告公司給付
    如被證5所示瑕疵商品退費所生費用117,120元，扣除退費後
    原告得請求31,068,240元（31,185,360-117,120＝31,068,24
    0）。
　㈢被告抗辯原告就模具協議有債務不履行損害賠償責任，及應
    依供應合約給付違約金，為有理由，但被告抗辯原告有侵權
    行為賠償責任及販賣不良產品安全鉤部分則無理由：
　⒈原告公司於108年1月22日解散後，兩造於108年2月17日被證6
    協議、於108年2月20日簽立被證7模具協議，為兩造所不爭
    執，並有被證6協議、被證7模具協議附卷可按（見本院卷一
    第315、333-355頁，中文譯本見卷二第271-274頁），而被
    證6協議約定「依據績懋公司/勁捷公司間合約，績懋公司同
    意歸還模治具及專利權給勁捷公司。此外，績懋公司將歸還
    認證鉤子所需模治具」，被證7模具協議「績懋公司已同意
    將模具及專利權，包括勁捷公司取得認證之產品，移轉予勁
    捷公司。依據該協議，勁捷公司具有所有及使用上述產品之
    權利。附件為所提及的項目與清單。勁捷公司將依協議支付
    新臺幣924,000元模具費，績懋公司必須為其供應的產品承
    擔品質責任為期六個月。雙方以績懋公司移轉模治具則勁捷
    公司取消供應合約互為交換條件」、「勁捷公司依據本協議
    具有使用及擁有下列項目之權利。對於勁捷公司已付款之模
    具、治具、刀模、印刷版費用，參附件1及2模、治具清單。
    對於勁捷公司曾參與共同開發之項目，績懋公司同意移轉專
    利權予勁捷公司並完成所有相關辦理程序…」，足見兩造約
    定原告公司應將上開協議提及之模、治具及專利所有權移轉
    與被告公司，被告公司應給付924,000元模具費，若有移轉
    模治具，則被告公司將取消供應合約等情，兩造自應依約履
    行。
　⒉被告抗辯：原告公司授權使用模具之訴外人貝加公司依模具
    協議所附模具清單所示模具向原告公司原供應商之一和明鋁
    業企業社請求交付9002三腳架本體、8061前外殼、8061後外
    殼模具時（對應本院卷一第334頁編號19、第345頁編號45、
    46），該供應商表示需有「原告公司之授權」始願交付該等
    模具，經被告公司出示原告公司模具產權聲明書正本後，該
    供應商仍不願交付，原告公司亦不向該供應商表示該等模具
    屬被告公司財產而應交付予被告公司之授權人貝加公司等情
    ，有訴外人貝加公司於109年1月3日寄送予原告公司原供應
    商和明鋁業企業社及原告公司之存證信函可資為證（見本院
    卷一第381-385頁），已可認定。被告另抗辯：原告公司於
    模具協議簽立之數月內亦不斷遲延未將模具全數交付予被告
    公司，故被告公司於108年6月6日以電子郵件向原告公司江
    賢耀反映「I continued to get disturbing news that yo
    u are not honoringour agreement. We will be holding 
    our next payment and contacting our attorneys this i
    s unacceptable and very dishonorable.」（譯：我持續
    接收到貴方沒有履行我們的協議的不良消息。我們會保留下
    次付款並且聯繫我們的律師，這讓人難以接受而且非常沒有
    誠信。），催告原告公司履行模具協議，並表示將因此暫緩
    支付貨款款項，原告公司卻先由網域與原告公司不符之不明
    人士，以電子郵件告知「2/20 AH與Akila簽約時，那一份”
    已歸屬”Akila模具清冊中，有多項未有Akila付款紀錄的模
    具」。經原告公司反映不知其為何人後，原告公司始指派網
    域相符之員工聯繫被告公司，但其先指稱「AH都未有不履約
    的想法」、復又轉稱「2/20的模具清單中被定義為Akila已
    付款(attachment 1)的模具，有部分並未有付款紀錄」，有
    兩造往來電子郵件為證（見本院卷一第358-363頁），亦可
    認定。是被告抗辯原告公司並未完全履行兩造間模具協議，
    即屬有據。
　⒊按給付無確定期限者，債務人於債權人得請求給付時，經其
    催告而未為給付，自受催告時起，負遲延責任。其經債權人
    起訴而送達訴狀，或依督促程序送達支付命令，或為其他相
    類之行為者，與催告有同一之效力。債務人遲延者，債權人
    得請求其賠償因遲延而生之損害。民法第229條第2項、第23
    1條第1項分別定有明文。兩造間之模具協議並無特定給付之
    期限，惟因被告公司遲至108年7月間仍未完整收受原告公司
    依約應交付之全部模具、治具，被告公司業以108年7月5日
    存證信函催告原告公司履行，有存證信函存卷可查（見本院
    卷一第367-370頁）。但原告公司僅以電子郵件回覆，仍未
    履行，原告已經陷於給付遲延，應賠償被告因遲延而生之損
    害。
　⒋原告雖主張：其已在108年2月20日完成協議而且有部分模具
    已經移轉，雖然有部分尚未移轉，是因為被告尚未派人前來
    進行移轉而且沒有給付模具款項的關係，原告也通知被告應
    該儘速派人處理模具的移轉及付款云云，並提出原告108年7
    月11日對被告所寄存證信函之電子郵件回函為證（見本院卷
    一第287頁），然就上開所述「9002三腳架本體、8061前外
    殼、8061後外殼模具」部分，原告顯然並未履行，且原告雖
    稱已付款模具清單中包含部分未付款項目云云，然兩造既然
    已經簽訂模具協議並將清單作為附件，就有履行契約之義務
    ，縱然原告認為清單記載有誤，亦應與被告協調更改契約或
    依法以解除契約等方式使該部分失效，在契約變更或失效之
    前，仍不影響其履行契約之義務，不能因為其自認為被告付
    款不足就扣住部分模具不履行，故原告所述不影響其給付遲
    延之認定。
　⒌被告另抗辯：被告公司為貿易商，對訂單生產所需模、治具
    的數量、用途及品名一定不會比生產製造商更為熟知，故模
    、治具清冊本就應由原告公司整理提供，然原告公司竟惡意
    於上述清冊疏漏部分模、治具項目，且原告公司惡意不履行
    模具協議之行為使被告公司無法全面授權製造商訴外人貝加
    公司使用所有模具，零件供應商亦無法供應零件予訴外人貝
    加公司，進而導致被告公司無法順利取得成品而無法出口供
    貨予客戶，應係背於善良風俗之方法，使被告公司受有訂單
    延期或遭取消等經濟上損失，原告公司自應依民法第184條
    第1項後段規定，負擔侵權行為責任云云。查原告公司雖然
    有部分已經付款的模具漏列，有電子郵件在卷可稽（見本院
    卷第378頁），但漏列不一定是故意的，依上開所述，原告
    還把尚未付款的模具列在已付款清單裡面，倘若原告確實可
    以完全掌握模具的內容並故意操作，應該不會做出這種讓自
    己受損的事情，可見模具的漏列可能是不小心所致，不能證
    明是故意損害被告。另外就不交付模具的部分，原告也有以
    電子郵件提出理由回覆被告，已如前述，雖然本院認為在法
    律上仍有遲延責任，但亦不能因此認為原告是故意不履約，
    故被告抗辯原告故意背於善良風俗之方法，使被告公司受有
    訂單延期或遭取消等經濟上損失云云，尚屬不能證明。
　⒍被告又抗辯：因原告販售予被告如被證39照片所示製作不良
    致無法完全閉合之AH4524安全鉤，導致被告公司不敢、也無
    法出貨給客戶，並需另找供應商生產良品後方得出貨，故被
    告受有採購不良品而無法出貨之損害共計103,209元云云。
    為原告所否認，而被告僅提出照片2紙（見本院卷二第135頁
    ），看不清楚上面的標示，無法確認是否原告提供之產品，
    也沒辦法明確看出瑕疵在何處，被告此部分舉證不足，不能
    認為有此損害。
　⒎被告抗辯：因原告公司於108年1月22日驟然解散、清算，不
    再生產產品、停止與被告公司間業務往來，卻未於停止業務
    往來前6個月通知被告公司，原告係違反兩造間107年10月31
    日供應合約第3條第a項後段約定，得向原告公司請求客戶訂
    單價格10倍之懲罰性違約金等語。而依兩造簽訂之供應合約
    第3條第a項後段約定，如果原告不再生產產品並準備停止與
    被告的業務往來，原告應提前6個月通知被告，否則原告應
    賠償十倍的訂單金額，以被告的訂單為準（見本院109年度
    重訴字第58號卷第223頁），原告是在108年1月22日突然解
    散，並未於6個月前通知被告，即已違反上開約定應給付違
    約金。雖兩造之後有進行協議，但是被證6的協議跟被證7模
    具協議中約定要以交付模具作為解除供應合約的條件，但原
    告尚未完全履行模具協議，已如前述，則供應合約尚未取消
    ，被告自得依供應合約向原告請求違約金，至於違約金的金
    額牽涉訂單金額，詳如後述。
　㈣被告得請求原告給付債務不履行的損害賠償以及違約金共計8
    3,275,368元，以此抵銷後，原告已無餘額可資請求：
  ⒈被告抗辯：被告公司因原告公司故意不履行模具協議交付所
    有模具、治具，致被告公司遲未能授權訴外人貝加公司使用
    生產訂單之專屬模具、治具，使被告公司對於客戶Werner公
    司原定出貨日為108年4月31日、108年6月19日、108年9月30
    日之訂單，各延後至108年6月13日、108年7月10日及108年1
    0月21日始得出貨，致Werner公司要求以空運方式交付前述
    訂單之產品，而使被告公司受有自行負擔空運費用共計317,
    532元之損失。並因遲延受有訂單金額43,284,822元之損失
    等語。原告則主張：否認被告有上開訂單，且證人張媚雯證
    稱空運費用是貝加公司出的，被告亦無損害等語。經查：
　⑴證人張媚雯於本院言詞辯論中證稱：108年1月至3月31日我在原告公司任職，從4月1日開始在貝加公司。因為原告解散清算，我就轉換到貝加公司繼續處理後續訂單，我們手上有一些現有的客人，原告解散了，所以我們要處理後續，我們轉到貝加公司由貝加公司生產，再提供給客人。本院卷二第41-42頁被證23之訂單我有參與，後來這個訂單原告沒有完成履約，後續被告與原告有開會討論後續這些訂單的處理，因為貝加公司是原告的組裝及協力廠，所以後來被告請貝加公司協助這些訂單的組裝及出貨，目前這些訂單我們有跟客人確定要的交期，因為訂單轉到貝加公司，因為有一些機台、模具沒有如期交到貝加公司，所以導致給客人的訂單交期有延誤。本院卷二第33頁被證20之表格是我製作的，因為我們有一些訂單的交期延誤，有一些客人急需貨物，我們延貨二、三個月以上，在這個情況下，因為被告造成的貨物延誤，客人請我們要空運給他，但就要多支出空運費用，這個表格是針對被證23訂單造成延誤所支出的空運費用，後續與WERNER公司之交易還是陸續交付這些訂單。除了負擔空運費用外，沒有被求償，空運費用是貝加公司出的等語（見本院卷二第235-237頁），且被告與原告間之被證23訂單上記載「For Werner」（見本院卷二第41-42頁），足見此確實是被告向原告定貨後要交付給客戶Werner公司的，與證人張媚雯所述相符，又證人張媚雯證稱是因為模具模具沒有如期交到貝加公司，所以導致交期有延誤，與前揭被告公司給付遲延之認定相符。
　⑵但就空運費用部分，證人張媚雯證稱由貝加公司負擔等語，
    被告雖稱：實際上空運費損失係由被告公司自行支付後，再
    請貝加公司共同分擔支付云云，然貝加公司既然已經負擔此
    部分損失，則被告損失即已填補，再向原告請求此部分損害
    ，並無理由。至於訂單金額損失部分，依照證人張媚雯證述
    ，後續還是都已經陸續交付了，故被告應該還是可以向客戶
    請求付款，被告並未提出任何證據證明此部分訂單之金額無
    法取得，難認被告有此損失，亦不能請求原告賠償。
　⒉被告抗辯：被告公司因未能自原告公司原供應商和明鋁業企
    業社取得生產訂單之專屬模具，且原告公司亦刻意不向和明
    鋁業企業社表示該等模具屬被告公司之財產，使被告公司未
    能授權訴外人貝加公司使用該等模具而無法向客戶Webb Rit
    e公司供應原訂於108年3月7日交付之被證21訂單，致被告公
    司損失原應取得之該訂單金額259,194元之利益。另Webb Ri
    te公司亦拒絕向被告公司給付108年訂單之貨款，其拒絕給
    付之金額達252,157.05美元，以上均為被告之損失，得請求
    原告賠償等語。原告則主張：否認被告有上開訂單，且無證
    據證明被告有上開損害等語。經查：
　⑴證人林汶誠於本院言詞辯論中證稱：108年4月之前是在原告
    任職，4月之後在貝加公司。因為貝加公司會幫原告做善後
    的訂單，所以就轉到貝加公司。被證21訂單是我經手的，這
    是被告向原告購買產品的訂單，這個訂單後來沒有出貨，因
    為我那時候已經到貝加公司，在善後這些訂單，我很積極處
    理這些訂單有無完成，後來廠內說他們一直沒有拿到模具、
    機台，因為被告窗口的張小姐一直在跟我壓交期，我說我廠
    內沒有拿到模具，請張小姐跟客人做聯繫，並一直延交期。
    後續Webb Rite公司一直欠款，欠了很長一段時間都沒有付
    款，後續才有被證22律師函要跟客人追款的事等語（見本院
    卷二第228-230頁）。且被告與原告間之被證21訂單上記載
    「Webb Rite」（見本院卷二第35頁），足見此確實是被告
    向原告定貨後要交付給客戶Webb Rite公司的，與證人林汶
    誠所述相符，又證人林汶誠證稱是因為模具模具沒有如期交
    到貝加公司，所以導致交期有延誤，與前揭被告公司給付遲
    延之認定相符。參以本訂單需要的模具包含前述未能自原告
    公司原供應商和明鋁業企業社取得生產訂單之專屬模具，即
    編號9002、8061之模具，亦可見此部分確實是原告遲延給付
    所造成。
　⑵依證人林汶誠證述，此訂單遲遲無法交付，且Webb Rite就一
    直欠款，且被告為向Webb Rite公司追討，還寄發電子郵件
    催討，核與被告提出之律師電子郵件相符（見本院卷二第37
    -39頁），則被告主張受有此部分之損害，應可採信。而被
    證21訂單金額為259,194元。另Webb Rite公司拒絕給付之金
    額達252,157.05美元，換算新臺幣約7,311,294元（如以111
    年5月31日臺灣銀行美金即期匯率28.995元計算，計算式：2
    52,157.05×28.995＝7,311,293.665元，四捨五入後為7,311,
    294元），兩者合計共7,570,488元，被告得向原告請求損害
    賠償。
  ⒊被告抗辯：被告公司因原告公司惡意不履行模具協議，致被
    告公司無法授權訴外人貝加公司使用生產訂單之專屬模具、
    治具，而使被告公司無法依約向客戶Malta公司如期供應於1
    07年12月11日成立之總金額3,875,000元之訂單（被證24）
    、於108年1月18日成立之總金額5,391,200元之訂單（被證2
    5）、於108年1月22日成立之總金額558,000元之訂單（被證
    26），致被告公司損失原應取得之上開訂單金額共計9,824,
    200元之利益云云。原告則主張：否認被告有上開訂單，且
    無證據證明被告有上開損害等語。經查：
　⑴證人林汶誠於本院言詞辯論中證稱：被證24-26這三張訂單是
    我經手，交期是非常嚴重延遲的，至少我到貝加公司，這三
    張尚未履約。我有點忘記時間了，但到很後期才出貨，這期
    間我們業務科一直盡很大的努力，一直在跟客人做協商，因
    為交期延重延遲，假設產品有ABC 三個配件，我請客人提供
    A 配件給我，我才可以組成成品，我再提供給被告，被告才
    有辦法提供給他的客人，當時一直處理此事，但廠內沒有模
    具，也沒有機台等語（見本院卷二第230-233頁）。且被告
    與原告間之被證24-26訂單上記載「Malta」（見本院卷二第
    43-47頁），足見此確實是被告向原告定貨後要交付給客戶M
    alta公司的，與證人林汶誠所述相符，又證人林汶誠證稱是
    因為模具模具沒有如期交到貝加公司，所以導致交期有延誤
    ，與前揭被告公司給付遲延之認定相符，亦可見此部分確實
    是原告遲延給付所造成。
  ⑵但依證人林汶誠證述，上開訂單後續還是都已經陸續交付了
    ，故被告應該還是可以向客戶請求付款，被告並未提出任何
    證據證明此部分訂單之金額無法取得，難認被告有此損失，
    亦不能請求原告賠償。
  ⒋由上所述，被告損失之訂單金額共計7,570,488元，又被告得
    依供應合約第3條第a項後段約定，向原告公司請求客戶訂單
    價格10倍之懲罰性違約金，已如前述。故被告得請求之違約
    金為75,704,880元。原告並未提出任何關於違約金過高之說
    明及證據，難認有何酌減之必要。
  ⒌故被告得請求原告給付債務不履行的損害賠償以及違約金共
    計83,275,368元（7,570,488+75,704,880＝83,275,368），
    以此抵銷原告得請求之金額31,068,240元後，原告已無餘額
    可資請求。
五、綜上所述，原告依買賣之法律關係，請求被告給付31,599,7
　　09元，及自起訴狀繕本送達翌日起至清償日止，按週年利率
    5%計算之利息，為無理由，應予駁回。其假執行之聲請失所
    依附，應併予駁回。
六、本件判決之結果已臻明確，兩造其餘攻擊防禦方法，核與判
    決結果不生影響，毋庸一一贅述，附此敘明。
七、訴訟費用負擔之依據：民事訴訟法第79條。
中　　華　　民　　國　　111 　年　　7 　　月　　22　　日
                  民事第五庭  法  官 王奕勛
以上正本係照原本作成。
如對本判決上訴，須於判決送達後20日內向本院提出上訴狀。如
委任律師提起上訴者，應一併繳納上訴審裁判費。
中　　華　　民　　國　　111 　年　　7 　　月　　25　　日
                                書記官  高偉庭